【裁判字號】    98,上易,963
【裁判日期】    980513
【裁判案由】    妨害自由
【裁判全文】
臺灣高等法院刑事判決                 98年度上易字第963號
上  訴  人
即  被  告  甲○○
選任辯護人  吳慶隆律師
上列上訴人因妨害自由案件，不服臺灣板橋地方法院97年度易字
第3796號，中華民國98年3月12日第一審判決（起訴案號：臺灣
板橋地方法院檢察署97年度偵字第30068號），提起上訴，本院
判決如下：
    主  文
上訴駁回。
    事實及理由
一、本案經本院審理結果，認第一審以上訴人即被告甲○○犯刑
    法第三百零五條之恐嚇罪，判處拘役三十日，並諭知易科罰
    金折算之標準為新台幣一千元折算一日，認事用法及量刑均
    無不當，應予維持，並引用第一審判決書記載之事實、證據
    及理由（如附件）。
二、被告上訴意旨略以：被告當時僅對告訴人乙○○表示「該怎
    麼辦就怎麼辦」，亦即欲以法律程序解決紛爭，並未以加害
    生命、身體等事通知乙○○，且告訴人於與被告爭吵後，即
    不斷散布謠言，並辱罵被告，顯見告訴人個性強悍，未因與
    被告爭吵即心生畏懼，原審對告訴人事後怒罵被告之光碟未
    予勘驗調查遽行判決，即有違法。況被告縱有向告訴人聲稱
    「你小心一點，走著瞧」等語，是否為恐嚇，亦待證明云云
    ，並聲請勘驗被告提供告訴人於九十七年四月二十八日怒罵
    被告之光碟、同年十一月四日偵訊之光碟及九十八年四月一
    、六、七日告訴人夫妻叫罵及放鞭炮之光碟。
三、查被告確有前開恐嚇犯行之事實，已據證人即告訴人乙○○
    於原審審理時證述甚詳（見原審卷第五六頁），核與目睹證
    人丙○○於原審審理時證述之情節相符（見原審卷第六一頁
    ），而被告亦不否認當時確與告訴人發生言語爭執等情，則
    告訴人之指訴應非子虛，被告空言否認，尚難憑採。而所謂
    「你小心一點，走著瞧」，意指將採取不利於對方生命、身
    體之舉措，確屬加害他人生命、身體之惡害通知，告訴人既
    因而心生畏懼，所為自屬恐嚇，自難以告訴人事後對被告叫
    罵，即謂告訴人未心生畏懼。又當事人聲請調查之證據，法
    院認其無調查之必要，得依刑事訴訟法第一百六十三條之二
    第一項規定，以裁定駁回之，或於判決理由予以說明。原判
    決於理由內已說明被告聲請勘驗被告與告訴人於案發後數日
    之對話錄音帶，以及勘驗告訴人之九十七年十一月四日檢察
    官訊問錄影光碟，均核與本案犯罪事實無涉，無予調查之必
    要（見原判決理由一之(三)），因而未再為無益之調查，自與
    應於審判期日調查之證據而未予調查之違法情形有間。至被
    告於本院另聲請勘驗九十八年四月一、六、七日告訴人夫妻
    叫罵及放鞭炮之光碟，亦與本案犯罪事實無涉，無予調查之
    必要，附此敘明。
四、綜上各情，被告之上訴為無理由，應予駁回。
據上論結，應依刑事訴訟法第三百七十三條、第三百六十八條，
判決如主文。
本案經檢察官賴俊雄到庭執行職務。
中    華    民    國    98    年    5    月    13     日
                    刑事第十八庭審判長法  官  吳鴻章
                                      法  官  周政達
                                      法  官  徐昌錦
以上正本證明與原本無異。
不得上訴。
                                      書記官  王韻雅
中    華    民    國    98    年    5     月    13    日
附件
臺灣板橋地方法院刑事判決              97年度易字第3796號
公  訴  人  臺灣板橋地方法院檢察署檢察官
被      告  甲○○  男 40歲（民國○○年○○月○日生）
                    住臺北縣中和市○○街9號
                    身分證統一編號：Ｚ000000000號
選任辯護人  袁瑞成律師
            吳慶隆律師
上列被告因妨害自由案件，經檢察官提起公訴（97年度偵字第
30068 號），本院判決如下：
    主  文
甲○○以加害生命、身體之事，恐嚇他人致生危害於安全，處拘
役參拾日，如易科罰金，以新臺幣壹仟元折算壹日。
    事  實
一、甲○○居住於臺北縣中和市○○街9 號，乙○○則居住於同
    號4 、5 樓，民國97年4 月27日下午1 時許，甲○○因住處
    漏水問題，徵得乙○○之同意，由乙○○帶領進入5 樓陽台
    察看排水孔，詎雙方對於修繕方法意見不一，發生爭執，甲○○竟基於恐嚇之犯意，對乙○○恫稱：「你給我小心一點
    ，走著瞧」等語，以此等加害生命、身體之惡怖通知致乙○○心生畏懼，足以生損害於安全。
二、案經臺北縣政府警察局中和分局報告臺灣板橋地方法院檢察
    署檢察官偵查起訴。
    理  由
一、訊據被告甲○○承認：伊居住於臺北縣中和市○○街9 號，
    乙○○為其樓上4 、5 樓鄰居，伊因家中漏水，曾於97年4
    月間進入乙○○之5 樓住處陽台察看排水孔情形，並與乙○○發生言語爭執等情不諱，惟矢口否認有何恐嚇犯行，辯稱
    ：伊當時是對乙○○說「看怎麼辦就怎麼辦」，亦即欲以法
    律程序解決紛爭，並未以加害生命、身體等事通知乙○○，
    且乙○○個性強悍，未因與被告爭吵即心生畏懼，甚且在外
    散布謠言毀謗被告，益見被告並未觸犯恐嚇罪嫌云云。經查
    ：
  (一)被告居住於臺北縣中和市○○街9 號，乙○○則居住於同號
    4 、5 樓，被告因家中漏水，曾於97年4 月間上樓找乙○○
    ，由乙○○帶同進入5 樓陽台察看排水孔，嗣雙方因修繕方
    法意見不一，發生口角爭執之事實，為被告自承在卷，核與
    證人即告訴人乙○○於本院審理時證述之情節相符，復據證
    人即目擊事發經過之上址5 樓房客丙○○於本院審理時證述
    明確，堪予認定。
  (二)被告與乙○○發生口角爭執之日期乃97年4 月27日，當時被
    告確曾對乙○○恫稱：「你給我小心一點，走著瞧」乙節，
    另據證人乙○○於本院審理時具結證稱：「（雙方有無就漏
    水原因進行討論？）被告說他家屋頂漏水，我說那請水電師
    傅來修，費用大家分擔，被告說『不用說那麼多，你把公共
    排水孔用水泥堵起來就好』，我說這是公共排水孔，怎麼可
    以堵，他就說『你小心一點，走著瞧』，我就說你這樣是恐
    嚇我，我不歡迎你，你出去。…。」、「（被告對你恐嚇的
    確切日期？）97年4 月27日，那天是星期日。」及「（為何
    你會將日期記得那麼清楚？）當天被告就有說要告我，所以
    我回4 樓以後，就有把日期特別記起來，而且4 月28日我剛
    好要參加喜宴，我下樓有看了一下月曆，但沒有在月曆上特
    別註記。」等語明確，核與證人丙○○於本院審理時證稱：
    「（當天他們到你住處的原因？）看陽台的排水孔，我住的
    地方有2 個陽台，前後2 陽台，他們是看後陽台的排水孔。
    」、「（看完之後，你有無聽到何事？）他們來之後，被告
    要求乙○○把排水孔封起來，乙○○說排水孔是公共的，不
    可以封，被告說『妳態度這麼強硬，妳給我小心一點，走著
    瞧』，然後乙○○說你恐嚇我，我們家不歡迎你，請你出去
    …，後來我就進房間了，被告如何離開我沒有看到。」、「
    （那天的詳細日期是否記得？）97年4 月27日，我記得是放
    假日，是週休二日，不是特殊節日的放假。」之情節相符，
    關於被告係先以台語表示「你給我小心一點」，再改以國語
    講「走著瞧」此一細節，證人乙○○、丙○○之證詞亦相吻
    合，且97年4 月27日確為星期日乙節，復據本院依職權查證
    屬實，被告亦自承：當天有與乙○○發生口角爭執，乙○○
    遂表示不歡迎伊，請伊離開等情不諱，足認證人乙○○、丙○○之證詞，乃信而有徵，且無瑕疵可指，堪予採信。
  (三)被告雖辯稱：雙方發生口角爭執後，伊是對乙○○說「看怎
    辦就怎麼辦」云云，然此與證人乙○○、丙○○證稱之事實
    並不相符，本即難以遽信為真。況苟被告真係答稱「看怎麼
    辦就怎麼辦」此等緩和用語，衡情當不致使乙○○立即有請
    其離去之強烈反應，再佐以證人丙○○所證稱：「…被告是
    從一上來5 樓，就口氣都不太好。」之情節，益徵被告對乙○○恫稱之言語，確係「你小心一點，走著瞧」而非「看怎
    麼辦就怎麼辦」，被告上開所辯，洵屬卸責之虛詞，委無可
    採。依據一般社會通念，所謂「你小心一點，走著瞧」，意
    味將採取不利於對方生命、身體之舉措，確屬加害他人身體
    之惡害通知，且被告乃身強體健之成年男子，其對身材、氣
    力均遠不如己之女子告以此等加害生命、身體之惡怖，客觀
    上已足引起一般人之恐懼，是以被告確有恐嚇乙○○致生危
    害於安全之犯行，甚為明確，此不因案發後數日乙○○是否
    曾以激烈言語反罵被告而異其結果，故被告辯稱：乙○○個
    性強悍，不可能因這樣一句話就心生畏懼云云，要屬無據，
    其聲請本院勘驗被告與乙○○於案發後數日之對話錄音帶，
    以及勘驗乙○○之97年11月4 日檢察官訊問錄影光碟，均核
    與本案犯罪事實無涉，無予調查之必要，附此敘明。
  (三)綜上所述，本案事證明確，被告犯行堪予認定。
二、核被告所為，係犯刑法第305 條之恐嚇罪。爰審酌被告因漏
    水修繕之細故即出言恫嚇他人，理性思辨及自我克制能力均
    有不足，惟其素行良好，暨其犯罪之動機、目的、對被害人
    所生危害及虛詞否認犯行之犯後態度等一切情狀，量處如主
    文所示之刑，並諭知易科罰金之折算標準。
據上論斷，應依刑事訴訟法第299 條第1 項前段，刑法第305 條
、第41條第1 項前段，刑法施行法第1 條之1 ，判決如主文。
本案經檢察官林珮菁到庭執行職務
中    華    民    國    98    年    3     月    12    日
                  刑事第三庭  法  官  劉元斐
上列正本證明與原本無異。
如不服本判決，應於判決送達後10日內敘明上訴理由，向本院提
出上訴狀 (應附繕本) ，上訴於臺灣高等法院。其未敘述上訴理
由者，應於上訴期間屆滿後20日內向本院補提理由書「切勿逕送
上級法院」。
                              書記官  張懿端
中    華    民    國    98    年    3     月    13    日
附錄本案論罪科刑所引法條
刑法第305條
以加害生命、身體、自由、名譽、財產之事，恐嚇他人致生危害
於安全者，處2 年以下有期徒刑、拘役或3 百元以下罰金。


司法院資訊處製作；財團法人民間司法改革基金會備份。
